臺灣高雄地方法院刑事裁定
111年度聲撤扣字第2號
聲  請  人
即受扣押人  莊世棠






上列聲請人即受扣押人因業務侵占案件（106年度聲扣字第2號）
，聲請撤銷扣押命令，本院裁定如下： 
    主  文
聲請駁回。
    理  由
一、聲請意旨詳如附件：刑事聲請發還扣押物狀所載。
二、按扣押物若無留存之必要者，不待案件終結，應以法院之裁
    定或檢察官命令發還之；其係贓物而無第三人主張權利者，
    應發還被害人；扣押物因所有人、持有人或保管人之請求，
    得命其負保管之責，暫行發還，刑事訴訟法第142條定有明
    文。又按執行裁判由為裁判法院對應之檢察署檢察官指揮之
    。但其性質應由法院或審判長、受命法官、受託法官指揮，
    或有特別規定者，不在此限，刑事訴訟法第457 條第1 項定
    有明文。故確定裁判之執行，以檢察官指揮執行為原則，一
    般情形，並無法院之參與，例外關於實體裁判形式之疑義及
    裁判與其執行之異議，法院始予介入。而所謂性質上應由法
    院或審判長、受命法官、受託法官指揮執行者，係指法院在
    訴訟程序進行中所為關於訴訟程序之裁判，諸如羈押、具保
    、責付等處分。此際，檢察官係當事人之一，性質上無從由
    其指揮執行。至於所謂有特別規定者，如刑事訴訟法第470
    條第1項但書所定情形，以及少年法院或少年法庭法官就少
    年保護事件所為裁定之指揮執行是。又確定裁判之執行，非
    僅限於刑罰之執行，尚包括保安處分、罰鍰、保證金沒入及
    【扣押物之發還】等（最高法院109年度台抗字第612號裁定
    意旨參照）。是法院審理案件時，扣押物有無繼續扣押必要
    ，雖應由審理法院依案件發展、事實調查，予以審酌，然案
    件如未繫屬法院，或已脫離法院繫屬，扣押物有無留存之必
    要，是否發還，應由執行檢察官依個案具體情形，予以審酌
    ，裁判一經確定，即脫離繫屬，法院因無訴訟關係存在，原
    則上即不得加以裁判。
三、經查，聲請人即受扣押人甲○○（下稱聲請人）所涉業務侵占
    案件，經本院108年度金重訴字第2號處罪刑後，由檢察官、
    聲請人上訴，而經臺灣高等法院高雄分院以109年度上重訴
    字第9號，就原審判決無罪部分，駁回上訴；就原審判處有
    罪（含沒收）部分，撤銷原判決關於有罪部分（含沒收部分
    ），而以聲請人犯背信罪（共5罪）各予科刑，並定應執行
    有期徒刑4年6月，且說明因聲請人業已返還犯罪所得予被害
    人華泰旅行社股份有限公司而不予沒收追徵之諭知，有上開
    判決書、臺灣高等法院被告前案紀錄表可參，揆諸上開說明
    ，該案已脫離本院之繫屬，則該案之扣押物有無留存必要及
    是否發還，應由執行檢察官依個案具體情形予以審酌，本院
    無從辦理。是聲請人向本院聲請發還扣押物，於法不合，應
    予駁回。
四、依刑事訴訟法第220條，裁定如主文。
中　　華　　民　　國　　111 　年　　7 　　月　 19   　日
                  刑事第一庭    法　官  賴建旭
以上正本證明與原本無異。
如不服本裁定，應於送達後5日內，向本院提出抗告狀。
因疫情而遲誤不變期間，得向法院聲請回復原狀。
中　　華　　民　　國　　111 　年　　7 　　月　　19　　日
                                書記官  陳雅惠
附件：刑事聲請發還扣押物狀。